臺灣彰化地方法院北斗簡易庭民事判決
110年度斗簡字第181號
原      告  林敏桂
被      告  林條根

上列當事人間請求返還借款事件，本院於民國110年7月15日言詞
辯論終結，判決如下：
    主      文
原告之訴駁回。
訴訟費用由原告負擔。
    事實及理由
一、按訴狀送達後，原告不得將原訴變更或追加他訴。但擴張或
    減縮應受判決事項之聲明者，不在此限，民事訴訟法第255
    條第1項第3款定有明文。此規定於簡易訴訟程序仍適用之，
    此參同法第436條第2項規定自明。原告原以民事支付命令聲
    請狀，請求被告給付原告新臺幣（下同）40萬元，及自民國
    96年8月29日起至清償日止，按月給付利息6,000元。嗣提出
    補正聲明狀，就利息部分更正為自94年9月20日起至96年8月
    29日止，按月給付6,000元，另自96年8月30日起至清償日止
    ，按年息5%計算之利息，核屬減縮應受判決事項之聲明，參
    諸上開規定，應予准許。
二、原告主張：兩造前簽立借款條證據，被告於94年9月20日向
    原告借款40萬元（下稱系爭借款），約定於94年11月20日前
    清償，如未清償，每月20日應給付利息6,000元；又系爭借
    款為被告房屋因遭法院查封拍賣，原告始借款給被告解決債
    務問題，原告於96年8月29日向被告催告返還借款，被告亦
    同意清償；原告亦曾於102年間寄存證信函給被告向被告催
    討債務，但被告仍未清償。爰依借款契約法律關係提起本件
    訴訟。並聲明：被告應給付原告40萬元，及自94年9月20日
    起至96年8月29日止，按月給付6,000元，另自96年8月30日
    起至清償日止，按年息5%計算之利息。
三、被告則以：被告對向原告借款40萬元並不爭執，但原告之請
    求權自94年迄今已罹於時效而消滅；縱原告主張於102年間
    有寄存證信函給被告，主張時效已中斷，但原告未於請求後
    6個月內起訴，依民法第130條規定，時效仍按原時即94年11
    月20日起算，故本件借款請求權迄今已罹於時效而消滅，被
    告否認原告之請求。並聲明：原告之訴駁回。
四、本院之判斷：
(一)按請求權，因15年間不行使而消滅，但法律所定期間較短者
    ，依其規定；消滅時效，自請求權可行使時起算；消滅時效
    ，因左列事由而中斷：一、請求；時效因請求而中斷者，若
    於請求後六個月內不起訴，視為不中斷，民法第125條、第1
    28條前段、第129條第1項第1款、第130條分別定有明文。本
    件原告固主張被告向其借款40萬元，然其借款返還請求權依
    民法第125條適用15年之長期時效，而依原告所提出之借款
    條，系爭借款清償日為94年11月20日，其請求權時效自應從
    該時起算，故原告就本件借款之請求權時效應自94年11月20
    日起算。又原告雖稱其曾於102年間寄存證信函向被告為請
    求，惟102年間原告並未起訴請求返還借款，揆諸前開說明
    ，原告既未於請求後6個月內起訴，時效即視為不中斷，原
    告至遲應於109年11月20日前對被告請求返還借款，惟原告
    卻遲至110年3月18日始對被告提起本件訴訟，有本院收狀戳
    記在卷為憑，是被告抗辯縱使曾向原告借款，然其借款債權
    請求權已罹於時效，原告不得再向被告請求返還上開借款，
    為有理由，被告自得拒絕給付。
(二)綜上所述，被告之時效抗辯為有理由，原告本件借款請求權
    既已罹於15年之消滅時效，其請求被告應給付40萬元借款，
    為無理由，應予駁回。本件訴訟費用，應由敗訴之原告負擔
    。
五、本件事證已臻明確，兩造其餘之攻擊或防禦方法，及所援用
    之證據，經本院斟酌後，認為與判決基礎之事實並無影響，
    均不足以影響本裁判之結果，自無庸一一詳予論駁之必要。
六、訴訟費用負擔之依據：民事訴訟法第78條。
中　　華　　民　　國　　110  　年　　7 　　月　　29 　日
                  北斗簡易庭   法　官  丁兆嘉
以上正本係照原本作成。
如不服本判決，應於判決送達後20日內，向本院提出上訴狀。（
須按他造當事人之人數附繕本）。如委任律師提起上訴者，應一
併繳納上訴審裁判費。
中　　華　　民　　國　　110 　年　　7 　　月　　29　　日
                              書記官  葉春涼